【裁判字號】    96,易,785
【裁判日期】    970606
【裁判案由】    竊盜
【裁判全文】
臺灣苗栗地方法院刑事判決              96年度易字第785號
公  訴  人  臺灣苗栗地方法院檢察署檢察官
被      告  己○○
                      5號
選任辯護人  何邦超 律師
被      告  戊○○
上列被告等竊盜案件，經檢察官提起公訴（95年度偵字第5757號
），本院判決如下：
    主  文
己○○僱使他人犯竊取森林主產物，為搬運贓物，使用車輛，累
犯，處有期徒刑壹年肆月，併科罰金新臺幣貳萬肆仟元，罰金如
易服勞役，以新臺幣壹仟元折算壹日。減為有期徒刑捌月，併科
罰金新臺幣壹萬貳仟元，罰金如易服勞役，以新臺幣壹仟元折算
壹日。
戊○○無罪。
    事  實
一、己○○（起訴書誤載為楊月燈）前因竊盜案件，經法院判處
    有期徒刑6 月確定，於民國92年12月23日易科罰金執行完畢
    。其於95年5 月初，以新台幣（下同）2 萬5 千元之價格，
    先向苗栗縣頭屋鄉○○段651 之19號土地所有人癸○○○購
    買七里香樹8 棵，而於95年5 月13日上午8 時許起至同年月
    14日止，基於意圖為自己不法之所有之犯意，利用移植所購
    買上開七里香樹之機會，在與癸○○○土地以分水嶺為界之
    苗栗縣頭屋鄉○○段651 之18號甲○○所有林業用地、及同
    地段第657 號中華民國所有農牧用地，利用在癸○○○所有
    土地上挖掘七里香樹之便，並利用所雇用不知情之駕駛怪手
    庚○○、戊○○及拼裝車駕駛乙○○（庚○○及乙○○均檢
    察官另為不起訴處分），先由戊○○及庚○○駕駛挖土機，
    分別在甲○○上開林地上及在上開國有農牧用地上分別以足
    以殺傷生命身體，客觀上具有危險性己○○所有之圓鍬、鉅
    子（未扣案，已滅失）挖取價格每棵各值山價3,000 元之七
    里香樹各4 棵，得手後，由怪手吊掛到癸○○○老家旁邊，
    再由乙○○以拼裝車每次載運1- 2棵之方式，分2 天、數次
    載運至苗栗縣頭份鎮濫坑里某址即戊○○之老家種植，並伺
    機出售。嗣壬○○（甲○○之大伯）於95年5 月14日上午9
    時30分許，在甲○○所有上述土地附近，發現乙○○運載七
    里香樹4 棵，而上山查看之後，報警循線查獲。
二、案經甲○○之配偶丁○○訴由苗栗縣警察局苗栗分局報請臺
    灣苗栗地方法院檢察署檢察官偵查起訴。
    理  由
壹、程序部分：
    一、按被告以外之人於審判外之言詞或書面陳述，除法律有
        規定者外，不得作為證據；被告以外之人於檢察事務官
        、司法警察官或司法警察調查中所為之陳述，與審判中
        不符時，其先前之陳述具有較可信之特別情況，且為證
        明犯罪事實存否所必要者，得為證據，刑事訴訟法第15
        9條第1項、第159條之2分別定有明文。查證人癸○○○
        、辛○○、壬○○、丁○○、乙○○於警詢中之證述為
        審判外之陳述，且其等已經於本院中證述案發情形，故
        其等警詢中之證詞已不具必要性，揆諸上開規定，應認
        其等警詢中之證詞不具有證據能力，合先敘明。
    二、又上開證人於檢察官訊問時之證述，雖屬被告以外之人
        於審判外之言詞陳述，然依卷內證據資料，尚查無檢察
        官對其有違法取供虞慮之情形，而難認存有何顯有不可
        信之情況，且後於本院審理時，辯護人復已在庭為被告
        行使詰問上開證人之權利，是依刑事訴訟法第159 條之
        1 第2 項規定，本院認上開證人於檢察官訊問時之證述
        仍具有證據能力。另本案以下認定事實所引用之證據，
        檢察官、被告與辯護人均未就證據能力表示異議，而各
        該證據依刑事訴訟法規定亦無不具證據能力之情事，故
        本院認均得作為認定被告己○○有罪之依據，合先敘明
        。
貳、被告己○○實體有罪部分：
一、本件被告己○○固承認有向癸○○○購買七里香樹8 棵，並
    僱請戊○○、庚○○、乙○○等負責開路、挖掘、載運之行
    為，然堅決否認有何竊盜犯行，辯稱略以：「我所挖掘8 棵
    七里香並不是甲○○、國有農牧用地所有之樹木，而係向癸○○○所購買，甲○○、國有農用牧地所有七里香各4 棵被
    挖掘，並不是其所為」云云。
    惟查：
    (1)甲○○所有坐落在苗栗縣頭屋鄉○○段651 之18號林業用
      地、及同地段第657 號中華民國所有農牧用地上各有4 棵
      七里香被挖掘，有證人即苗栗縣政府農業局會勘人員丙○○、壬○○、丁○○（偵卷第98頁）、丑○○、子○○等
      證述可證，復有登記簿謄本及地籍圖騰本、現場簡圖、苗
      栗縣政府會勘紀錄及航照圖、系爭土地現場照片（偵卷第
      65 頁 至第79頁）為證，並經檢察官於96年1 月12日會勘
      現場屬實，製作筆錄及拍照為憑（偵卷第137 頁至第142
      頁、偵卷第143 頁至第146 頁）。本院並於97年2 月27日
      履勘現場（本院卷第98頁至第114 頁），發現確有如證人
      丙○○、壬○○、丁○○所述七里香被盜採之情節，足證
      甲○○所有上開土地，及中華民國所有上開農牧用地上各
      有4棵 七里香被挖掘屬實。
    (2)綜合證人即服務於苗栗縣政府林務課丙○○於檢察官偵
      訊時證稱：「丁○○與甲○○的土地有4 棵，癸○○○的
      土地有2 棵，國有林地上有4 棵被挖掘，據丁○○稱因陡
      峭無法下去，但看得到殘枝…除國有林地未下去外，其他
      二筆位置之數量都有確認。在老家位置看不到挖掘地點，
      要上到便道終點才看得到」（偵卷第139 頁背面），及其
      於本院審理中證稱：「有去過現場3 次，看到是10個樹洞
      ，有4 個是因為我身體不好沒辦法下去，是由壬○○先生
      下去拍照。癸○○○房屋後面有2 個，甲○○部分有4 個
      ，國有林地有4 個，我和丑○○一樣站在稜線上看，國有
      林地裡面樹的殘材已經運到道路上面了，他是在道路上面
      做包裝。我現場看到，因為七里香移植之前要先做修剪，
      修剪以後再拉上來道路上面才能夠做包裝，它的土球才能
      夠包。…因為當時我是依壬○○先生畫的草圖去勘查，圖
      面有10棵，我回去後有用衛星航照套疊，基本上他指界的
      地點是滿正確的。…因為三筆土地都是連接，而且他挖掘
      七里香的點都還距離地號裡面十幾公尺，基本上衛星定位
      不太可能產生誤差。」（詳見本院卷第177 頁至第186 頁
      ）、一起會勘之證人即服務於苗栗縣警察局苗栗分局警備
      隊子○○於本院審理中證稱：「彩色照片的是我拍的，偵
      查倦第67、68、69、70、71、72，73到74頁，第158 、15
      9 、160 、161 、162 頁也是我拍的，就這到頂頭那邊，
      我還不曉得那是國有林地，我進去後才知道。沿途一個個
      樹洞…現場看，是有看到很明顯的樹洞，有挖掘的現象。
      」（本院卷第245 頁至第253 頁），及一起會勘證人即服
      務於苗栗縣政府農業局水土保持科丑○○於本院審理中證
      稱：「…偵卷第66頁是航照圖，是依據當天GPS 定位點，
      拿回去縣政府以後，用衛星航照圖去套疊的。有陪丙○○
      去勘驗現場…我當時所看到的情形，我是指針對他山坡地
      開墾道路的部份，我是沿路拍上去，都是拍他有開挖邊坡
      以及坡間道路的部份，壬○○先生現場是有跟我們指稱那
      裏有挖七里香的樹洞，一直走到路的盡頭，他還跟我們指
      稱這個稜線過後就是屬於國有地，那邊也有挖，但是我的
      印象中已經不記得有沒有看到稜線後的那些樹洞，但是在
      便道上的確是有。我在路上有看到1 、2 個，在邊坡上也
      有看到幾個。我們是沿著路上面去看」。證人丁○○於
      檢察官偵訊時證稱：「五月中旬有聽到我嫂嫂有賣樹…5
      月20日下班回老家看，發現有開一條路，沿路上去發現我
      的土地上面有4 個坑洞，到隔壁國有林地也發現4 個坑洞
      …」（偵卷第98頁），及其於本院審理中證述：「95年5
      月27日我回去老家一看怎麼有馬路到山頂上去，結果我就
      沿著那條路走到山頂，結果走到最尾巴一看，因為我知道
      後面那山不是我們的，我的是在馬路的左邊上面後面那邊
      ，結果我先去看那邊不是我的，我一看3 、4 個洞，然後
      我又爬到上面去看有2 個洞，然後再走到我自己的土地一
      看，4 個洞在那邊。…因為那時候馬路開上去，而且他砍
      樹那些已經周邊的雜草那些都會給它弄很矮，可以直到達
      洞穴那邊。」（本院卷第214 頁至第200 頁），證人壬○○於檢察官偵訊時證稱：「在5 月14日遇到載運車輛，
      車上有2 棵，地上有2 棵」（偵卷第132 頁）及其於檢察
      官會勘時稱「…有參與會勘，同派出所（一同會勘員警）
      畫出位置及數量」（偵卷第132 頁）及其於本院審理中證
      述：「…我嫂嫂那邊是4 個洞，其中2 個洞並不是他講的
      那個地方，那個是後面才講的，之前剛開始那天的時候是
      在哪裡，我這邊有照片，照的很詳細，這個是剛好在開路
      的地方，那有2 個洞，而且是事先挖掉，路從那邊過，在
      路上看不到，但是在旁邊看得到樹的枝葉在那邊。國有林
      上面有4 個樹洞，甲○○土地上有4 個樹洞，總共有12個
      樹洞，有看過到整個山頭那裡有七里香被偷。…現場看了
      很明顯，劉警員看到很明顯，因為那時候路剛開好，也可
      以講樹剛挖走，現場非常的明顯…國有林地的4 個洞，以
      及甲○○土地上的4 個洞都很明顯，還有我大嫂癸○○○
      路的上面2 個洞也很明顯，還有2 個洞就是在路的中間，
      還有枝葉可以看。我沿著他們開的道路先上去，上去之後
      就路的尾端，開到尾端了，路的旁邊有七里香剩餘的枝，
      還有樹葉那些，有兩個地方，走到底一看，國有林又被盜
      挖，然後我們往上面走，最上面我嫂嫂又被挖了2 棵，翻
      過林界，就是我弟弟的，我弟那邊，我算了一下又4 棵。
      在現場裡面那區域都看過了，都沒有其它的了」等情（本
      院卷第188 頁至第200 頁），可以明確知道上開證人於95
      年7 月6 日一起前往現場會勘，發現有12個樹洞（因為七
      里香樹整棵被挖走之際，為七里香存活之故，樹的莖尚須
      保留部分土地，會挖掘部分泥土，因此移植七里香會造成
      在被移植土地上留下挖過之坑洞，在本案稱之謂樹洞或稱
      樹穴），其中在被告己○○僱請庚○○駕駛怪手挖掘之便
      道上有2 棵，係依據證人丑○○、壬○○、丁○○證詞，
      雖然沒有照片為證，本院於97年2 月7 日履勘現場便道也
      已經長滿有野草，不見所留下樹洞，然證人丑○○係服務
      於苗栗縣政府農業局水土保持科，其於95年7 月6 日前往
      現場會勘係專注於「有開挖邊坡以及坡間道路的部份」，
      因此特別留意便道上的情形，依其證述可以明確知道被告
      己○○開設之便道上確實有2 棵七里香被挖掘，再對照證
      人壬○○、丁○○亦明確證述便道上有殘留七里香移植時
      被裁剪之殘枝，應可以確定被告己○○所開設之便道上的
      確有七里香2 棵被挖掘；另癸○○○房屋後面左上方有2
      棵、甲○○部分有4 棵，國有林地有4 棵（本院卷第197
      頁），係依據證人丙○○、壬○○、丁○○證詞，亦有照
      片為證，本院於97年2 月7 日履勘現場除國有農用牧地因
      地勢陡峭尚留有移植鋸斷樹莖之痕跡及其餘樹洞已經隨歲
      月而流失外，其餘仍可以非常明確發現樹洞，所以依據證
      人丙○○、壬○○、丁○○、丑○○之證詞，亦可明確證
      實癸○○○房屋後面便道盡頭左上方有2 棵、甲○○部分
      有4 棵，國有農牧用地有4 棵七里香被挖掘，綜合上開證
      人丙○○、壬○○、丑○○之證詞或照片所示，合計有12
      棵七里香被挖掘，分別坐落於國有農牧用地4 棵、甲○○
      土地上的4 棵、癸○○○房屋後面便道盡頭左上方2 棵、
      還有開設便道中間有2 棵（即未採計被告己○○所供述稜
      線4 棵，或被告戊○○所供述3 棵）。
    (2)而就證人即被告戊○○於警察局偵訊時供稱：「（你與庚○○共挖掘多少七里香樹木？）95年5 月13日當天共挖8
      棵七里香」（偵卷第117 頁），於檢察官偵訊時供稱：「
      婦人說老家這邊山坡是他家的樹，稜線過去就不是了」（
      偵卷第130 頁），及其於本院審理中證述：「（辯護人問
      你們去清點的樹木位置（請提示本院卷勘驗筆錄第104 至
      110 頁），請你看一下104 頁到110 頁，當時就是己○○
      請你來挖這個樹，當時你們挖的是哪幾棵？把這個編號告
      訴法院，看到幾頁你就講一下，那一個你就講一下？就你
      們所挖的？）104 頁這些，105 頁這張是在路面上的這兩
      棵有，還有107 頁上面這張，還有108 頁這兩張。（辯護
      人問：他講的是在國有林，我是問你挖幾顆？）我自己挖
      了三棵，在平台有崩掉倒下來那三顆。（辯護人問：那其
      他的是誰挖的？）其他的是庚○○挖的。（辯護人問：那
      挖幾棵你知道嗎？）我不知道。（檢察官問：那你怎麼挖
      七里香？）因為那三棵是倒下來的嘛，那根本不用什麼挖
      ，那根鋸掉就鬆掉了。」（本院卷第224 頁至第234 頁）
      ，因此綜合被告戊○○之供述，其在警察局供述其與庚○○第1 天就挖掘七里香8 棵，其本身係挖掘3 棵，挖掘之
      位置係在癸○○○土地上（即在本院卷第108 頁之照片）
      ，本院認為如其第一天工作就與其他人合計挖掘8 棵七里
      香，第2 天即5 月14日其未上山挖掘，係被告己○○與庚○○繼續挖掘一天，依照常情，應超越第1 天挖掘8 棵之
      數量。又被告戊○○在辯護人交互詰問之際，指出其曾在
      本院卷第104 頁（即便道路盡頭，稜線上，在癸○○○土
      地2 棵）、10 5頁（即國有農牧用地4 棵）、107 頁（即
      便道盡頭左上方，癸○○○之土地2 棵）、108 頁（癸○○○之土地上3 棵）挖掘七里香，合計其指出被挖掘之七
      里香有11棵，如果加計服務於苗栗縣政府農業局水土保持
      科丑○○指證開設便道中間之2棵 ，本案有七里香13棵被
      挖掘，顯然超越被告己○○所購買七里香之數目，被告戊○○證述其等僅挖掘8 棵，除與其實際指證照片不符外，
      亦與其等工作天數應挖掘之數量不合，又查其所以未指證
      本院卷第106 頁之照片係因該照片上有「丁○○」站立其
      上，足讓其可辨識本
      院卷第106 頁係丁○○指述之之土地，因而不會指證曾在
      106 頁土地上挖掘七里香，而實際上本院卷第105 頁與第
      106 頁是相同之土地即國有農牧用地，被告戊○○能指證
      第105 頁之照片，表示其依據照片所示該地曾被挖掘七里
      香，而辯護人讓其算計挖掘七里香之數目時，被告戊○○
      花2 分鐘仍無法算計所挖掘之七里香之數目（本院卷第
      227 頁），而且遲遲無法決定到底哪幾頁是屬於其所挖掘
      處，並因此懷疑105 頁土地之坐落位置，當辯護人一邊行
      使交互詰問一邊指導被告戊○○說該地係國有林地，被告
      戊○○隨即說10 5頁2 棵不是（本院卷第227 頁）。其實
      本院卷第105 頁丁○○、壬○○、丙○○、子○○均指認
      有4 棵七里香被挖掘，因其中2 棵樹洞已經在本院履勘現
      場因地勢陡峭所以土石流失不復見，僅留下2 棵使用鉅子
      鉅樹木之痕跡可以辨認曾有七里香被挖掘，導致被告戊○○指認在此處有2 棵，又隨即因辯護人之提示為國有林地
      而改口說不是，如果被告戊○○只挖掘3 棵七里香，其應
      能明確指證其挖掘七里香之處，足見被告戊○○之證詞因
      涉及自己是否涉案而明顯有所偏頗，尚難採信。本院認為
      從被告戊○○之供述反而可說明被告己○○除挖掘癸○○○所有之七里香外，另有挖掘他人之七里香無誤。
    (3)再證人即駕駛拼裝車之司機乙○○於檢察官偵訊時證稱：
      「警詢筆錄是正確的，載運10棵，分2 天載，工錢1萬7千
      元，我沒有到山上去看。樹木載運集中在老家旁邊的空地
      ，忘了載運幾趟，有時一棵，有時載運2 棵…載運10棵」
      （偵卷第130 頁- 第131 頁），及其於本院審理分別說：
      「戊○○叫我去載，載2 天，載8 棵到10 棵 。在檢察官
      及警察局都講載10棵，現在忘記了…他們把七里香搬到旁
      邊來了，我才吊上車載走，差不多6 、7 吋，…因為不像
      雜木，隨便放，有的大的載一棵，有的疊在一起會壞掉，
      可能頭一天一共載6 棵…」（本院卷第200 頁至第213 頁
      ），因為證人乙○○沒有到山上去看，所以其證詞可以參
      考的是其總共在上開土地載運幾棵七里香，而從警察局偵
      訊、檢察官偵查到本院審理中其曾證稱：「15日吊5 次6
      棵七里香樹，16日2 次4 棵七里香樹木」或稱「載8 棵到
      10棵」或說「現在忘了」或稱「可能頭一天一共載6 棵…
      」（偵卷第24頁），屬於前後不一之不明確證詞。參酌被
      告戊○○供述其係在95年5 月13日下午開始請乙○○載運
      七里香（偵卷第17 頁） 及被告己○○供稱「第1 天工資
      10,000元，第2 天工資7,000 元」（偵卷第12頁），如果
      證人乙○○證稱其第一天一個下午可能吊掛5 次載運6 棵
      七里香屬實，而第2 天僅吊掛2 次載運4 棵，為何第1 天
      工作半天之工資會1 萬元多於第2 天載運2 棵的工資？第
      1 天只有半天可能載運6 棵，則其第2 天「整天」的載運
      的工作量應該比第1 天「一個下午」工作量還多，因此乙○○供稱僅載運「載8 棵到10棵」應係低估之數量，而不
      是確實七里香被挖掘之數字，尚且其因每次載運為有利於
      七里香之存活，僅能吊運大棵七里香1 棵，或小棵2 棵，
      工資又以日計算，並非以實際載運趟數計算，除非其有實
      際記載載運之趟數及數量，否則徒以記憶要有明確得出七
      里香被載運之真實數量應有困難。又證人乙○○證稱其本
      身並不認識字，因此在其未特別用心留意實際載運之數目
      下，尚難苛求乙○○記得實際吊運七里香之數量，但本案
      仍能從其供述之工作量、所領取之工資證明證人乙○○載
      運七里香之數量應已超過被告己○○購買8 棵之七里香之
      數量則是確定的。
    (4)又證人即駕駛怪手及協助挖掘七里香之工人庚○○於檢察
      官偵訊時證稱：「警詢筆錄是正確的（即95年5 月13日、
      14日工作2 天，5 月13日上午開怪手開設道路，13日下午
      即14日整天使用圓鍬、鉅子挖七里香8 棵及協助調上車運
      離，所挖取七里香都是在路尾的附近（偵卷第20-21 頁）
      ，我應該做3 天，戊○○做2 天，己○○做3 天…我有跟
      著載運到頭份鎮爛坑老家…只有8 棵」（偵卷第130 頁-
      第131 頁），及其於本院審理中證述：「挖2 天左右，挖
      1 、2 顆，我沒有去注意大家挖幾顆，但是我有聽老闆說
      他買了8 顆。買樹的時候沒有在現場，他叫我去，就直接
      工作了。我沒注意乙○○總共載了幾棵，沒去算，不敢確
      定。那天我開怪手挖的時候，縣政府不知哪個部門的人就
      來了，說我們盜採砂石，我就不敢再挖了，老闆己○○就
      跑去找地主，地主讓他女兒載，還有一個小孩子，三個人
      來到他老家平台那裏，不知道在等什麼，我就在旁邊走來
      走去，在休息。…他們叫我挖哪一棵就挖哪一棵，我不知
      道到界線…便道我開的，大概3 部分，中間還有最後面的
      ，我挖掘1 、2 棵位置在便道左上方，其中1 棵挖一半，
      我才接著挖，老闆自己也有挖」等情（本院卷第237 頁至
      第213 頁），對於挖掘七里香之數目，從其在警察局及檢
      察官偵訊時係證稱：「挖掘8 棵」，到本院審理時改稱：
      「其本身挖掘1 、2 棵，且在便道左上方」，其先後之證
      述是不一，真實性令人質疑。經查，庚○○係駕駛怪手開
      設便道之人，依據被告己○○所供稱開設便道盡頭之2 棵
      七里香係開設便道之際順便挖掘（本院卷第104 頁），何
      以證人庚○○從警察局、檢察官偵訊到本院審理時從未提
      及便道盡頭有2 棵七里香？而便道盡頭之七里香復沒有樹
      洞留存，如果證人庚○○之證詞可採，顯然被告己○○為
      湊足其在癸○○○土地上有挖掘8 棵七里香而有說謊之動
      機。然而證人庚○○係受僱而駕駛怪手挖掘便道及挖掘七
      里香，如果便道盡頭有2 棵七里香，證人庚○○為何不承
      認其在便道盡頭挖掘2 棵七里香，而要在警察局說其挖掘
      之七里香在「路尾的附近」，而不是說在「便道盡頭或路
      尾」，足見證人庚○○亦供述不實在；另依據苗栗縣政府
      農業局水土保持科丑○○亦指證便道中間有2 棵七里香，
      而證人庚○○仍然未曾說其在開設便道中間有挖此2棵 七
      里香，更令人質疑其證述之真實性；另證人庚○○在警察
      局係陳稱之工作時間「5 月13日上午開怪手開設道路，13
      日下午及14日整天」（偵卷第20頁），而其在本院審理時
      供稱其挖掘1-2 棵七里香，其中1 棵尚為他人挖掘一半，
      則扣除其第1 天上午之時間係駕駛怪手挖掘便道之工作外
      ，其餘一天半間係與被告己○○、戊○○共同挖掘七里香
      及協助運送，而被告戊○○說第1 天就已經與其他人合計
      挖掘8 棵七里香，則庚○○與被告己○○另外1 天之工作
      量應可以挖掘更多棵的七里香，應超越被告己○○所購買
      七里香之數目。如果按照庚○○所述其工作可能達3 天，
      其不就挖掘載運更多七里香？何況被告己○○於準備程序
      上準備傳喚怪手司機為證（本院卷第136 頁刑事準備書狀
      (8)），足見被告己○○所僱請之人員不止庚○○、戊○○
      、乙○○等人，其工作量亦不止戊○○、庚○○所證述。
      綜上，庚○○之證述除先後不一，明顯不可信外，參酌其
      所述工作之天數而計算其工作量，其證詞是不能證明其等
      挖掘多少七里香，但是可以證明其等所挖掘七里香之數量
      顯然比被告己○○向癸○○○所購買8 棵還多，才合其等
      之工作天數及數量。
    (5)依照檢察官履勘現場之紀錄：「經癸○○○導引到現場土
      地，癸○○○老家後方大樹下，據被告己○○稱其與癸○○○在大樹下方往北方向至稜線位置之間有挖4 棵七里香
      樹，再延已挖開之便道往東方向至便道終點處為651-19號
      與657 號位置，在界線旁，據被告己○○稱有挖2 棵樹，
      在接近便道終點處10公尺左右的左側小山坡上，有挖2 棵
      樹。」（偵卷第137 頁），而本院於97年2 月27日前往履
      勘，被告己○○仍供述如上（本院卷第98 頁 至第114 頁
      ），並抗辯其只挖掘向癸○○○購買8 棵七里香云云，然
      而承上證詞，參與開設便道與挖掘之庚○○證稱：「挖掘
      1 、2 棵位置在便道左上方」，亦無被告己○○所辯稱：
      「在便道盡頭界線旁有挖2 棵樹」，證人庚○○係駕駛怪
      手開設便道，如果在開設便道之際有挖掘七里香，為何其
      從警察局、檢察官及本院審理時均未曾供述沒有說在開設
      便道之路盡頭挖掘2 棵七里香，此係有利於被告己○○之
      證詞，有何必要隱瞞不說？又證人庚○○亦從未證述在便
      道中間有2 棵七里香被挖，但是便道中間有2 棵七里香被
      挖掘係依據苗栗縣政府農業局水土保持科丑○○、壬○○
      明確之指證（本院卷第255 頁、197 頁），丑○○與被告
      己○○、證人庚○○均不熟悉，也無恩怨，丑○○並無誣
      陷其等之動機，所述符合其從事水土保持之專業，丑○○
      之證詞明確可採，其既然證實便道中間有2 棵七里香被挖
      掘，證人庚○○、被告己○○為何從未提及？足見證人庚○○之證詞因牽涉本身是否涉及竊盜罪嫌而對挖掘之地點
      、數目有所隱瞞；又被告戊○○供稱：「95年5 月13日當
      天共挖8 棵…我挖了3 棵，在平台有崩掉倒下來那3 棵…
      就那棵相思樹上去有3 棵，剛好土石崩過的地方，那2 棵
      是倒下去」（本院卷第230 頁），而在此處，被告己○○
      係辯稱：「往北方向至稜線位置之間有挖4 棵七里香」一
      情，為何被告戊○○僅供稱：「挖了3 棵」，兩位被告為
      何會有供述不一之情形？又查，被告己○○辯稱其在此處
      挖掘4 棵，係因為此處係癸○○○所有之土地，被告己○○為湊出其向癸○○○購買8 棵七里香之目數，所以有說
      謊之動機，而觀證人庚○○、被告戊○○僅係被僱挖掘七
      里香及開設便道，其2 人因為涉嫌竊盜犯嫌被訴，其中庚○○為檢察官不起訴處分，被告戊○○為同案共犯，均有
      隱瞞事實之動機，其等之證詞均與證人丑○○、丙○○、
      子○○拍攝照片不符，本院認為不可採信。又證人庚○○
      證稱在此處看到一堆七里香（本院卷第102 頁），如果只
      挖掘3 棵（被告戊○○之說法），或是依據被告己○○所
      辯稱係挖掘4 棵七里香，何以證人庚○○要證述「當時看
      到一堆七里香」，而此處是緊鄰甲○○所有林地之處，也
      是怪手所能吊掛七里香之處，所以令人質疑證人庚○○在
      此看到一堆七里香係包含甲○○林地上被挖掘之七里香，
      否則庚○○何以不證述在此處看到3 棵或4 棵七里香？另
      證人丁○○則否認此處有4 棵七里香，因為沒有挖掘後之
      樹洞。而依據被告己○○所辯「在此處挖掘4 棵，有2 棵
      係雙胞胎」，如果有挖掘雙胞胎之七里香，係屬明確之特
      徵，應係其等明確之記憶（本院卷第101 頁），更能喚起
      其等明確記憶在此處挖掘多少棵七里香，因此被告戊○○
      說挖掘3 棵應係可以採信。被告己○○辯稱挖掘4 棵七里
      香並因地勢關係所以在本院履勘現場時樹洞已經隨歲月而
      流失，顯然是事後卸責之詞。退一步言，縱然此處有被告
      己○○所指述此處有4 棵七里香，因其係坐落在癸○○○
      所有之土地上，與本案之竊取甲○○、國有農用牧地上之
      七里香無關，僅能說明雖然被告己○○所指證之挖掘七里
      香樹木合計有8 棵（即便道盡頭2 棵即本院卷第104 頁、
      便道左上方2 棵即本院卷第107 頁、便道往北方向至稜線
      位置之間有挖4 棵七里香即本院卷第108 頁），然斟酌苗
      栗縣政府農業局水土保持科丑○○、壬○○之指證便道中
      間2 棵係開設便道一定要挖掘之2 棵，本院認為是為明確
      可採之證詞，則加計此2 棵，被告己○○所供述其等挖掘
      之七里香也已經10棵，超越其向癸○○○所購買之8 棵，
      如果採計此處只挖掘3 棵，則被告己○○僅供述其挖掘之
      七里香只剩7 棵；如果再參酌被告工人庚○○於檢察官偵
      訊時所供述之工作天數即95年5 月13日、14日工作2 天，
      5 月13日開怪手開設道路，13日下午及14日整天使用圓鍬
      、鉅子挖七里香8 棵及協助調上車運離等情，及被告戊○○於警察局偵訊時供稱95年5 月13日當天共挖8 棵七里香
      （偵卷第117 頁）…早上挖掘馬上就吊下來」（本院卷第
      235 頁），被告戊○○、己○○與證人庚○○第1 天已經
      挖掘8 棵而且馬上使用怪手吊下山，而被告己○○與證人
      庚○○第2 天又在上開土地上工作一整天，其等挖掘七里
      香之數目顯然超過被告己○○所購買之數量8 棵。被告己○○雖確實有向癸○○○購買七里香，為證人癸○○○、
      辛○○所證實，但是證人癸○○○、辛○○亦均明確告知
      其與他人土地之分界線在稜線（分水嶺），而證人丙○○
      亦證稱「…因為當時我是依壬○○先生畫的草圖去勘查，
      圖面有10棵，我回去後有用衛星航照套疊，基本上他指界
      的地點是滿正確的。…因為三筆土地都是連接，而且他挖
      掘七里香的點都還距離地號裡面十幾公尺，基本上衛星定
      位不太可能產生誤差。」（詳見本院卷第177 頁至第186
      頁），被告己○○並沒有挖掘錯誤地點之可能性，而參酌
      其確實僱請工人駕駛怪手開設便道挖掘七里香，並明確知
      道以分水嶺（稜線）為土地界址所在，仍到甲○○所有林
      地、國有農用牧地各挖掘4 棵七里香，可證其雖然向癸○○○購買七里香，但其目的顯然不單純在僅僅挖掘癸○○○所購買之8 棵七里香。
    (6)再依據本院履勘現場所知悉，癸○○○所有之土地位置偏
      僻，要挖掘癸○○○、甲○○所有林地上、上開國有農用
      牧地上之七里香，一定要僱請怪手開挖便道，吊掛七里香
      ，否則單純要使用人工之力量，定然耗費更多時間、勞力
      、金錢，因此被告己○○勢必要向癸○○○合法購買七里
      香，才能在上開林地使用怪手開設便道挖掘七里香並吊掛
      七里香下山後使用拼裝車載運，否則容易為人發現在該處
      挖掘七里香，並困難運輸下山，此從證人庚○○、戊○○
      證述當日一開挖，即有苗栗縣政府環保人員前往查證是否
      有挖掘砂石可證（本院卷第239 頁）。而從偵查卷第66頁
      空照圖及本院實際履勘現場便道發現被告己○○所挖掘之
      七里香位置均在開設之便道上（癸○○○土地）、便道盡
      頭右下方旁邊（國有農牧用地）、便道左上方（癸○○○
      土地）、便道左上方（癸○○○土地，緊臨甲○○之土地
      ），皆為怪手所能吊掛之處（本院卷第235 頁- 第236 頁
      ），除了被告己○○以僱請工人駕駛怪手、開設便道，挖
      掘甲○○所有林地、國有農牧用地之七里香之外，其他人
      少有機率到達癸○○○老家盜採七里香，亦少有人單純使
      用人工挖掘方式盜採七里香，更少有人知道被告己○○僱
      請工人駕駛怪手、開設便道，挖掘七里香之際，而趁其等
      不在前往盜挖。也就是乙○○證稱本案載運之七里香樹木
      均6 、7 吋，一次僅能載運1 棵或2 棵，長得甚為高大，
      若非以挖土機挖掘，及使用車輛搬運，光憑人力欲挖掘及
      搬運該8 株七里香林木，殆不可能，且由上開失竊現場留
      有挖土機（即俗稱怪手）之挖掘及行進之痕跡，亦據證人
      乙○○、庚○○、戊○○證述甚詳。且苗栗縣政府於95年
      7 月6 日前往履勘現場，距離案發時間即95年5 月13日、
      14日僅一個半月，時間上與被告己○○挖掘癸○○○所有
      之七里香吻合，而上開土地上之七里香被挖掘後，會在現
      場遺留樹枝、樹葉枯萎，並將該土地上擋路之雜草、樹木
      清除，留下明顯拖拉樹木及人為痕跡之情形（詳見偵查卷
      第69頁至第74頁），順著人為之痕跡（或稱便道），再加
      留意移植七里香所被裁剪之樹枝、樹葉，即可發現上開土
      地有哪些七里香被挖掘過，再將被挖掘後七里香樹洞予以
      計算，證人丙○○、丑○○、子○○、壬○○可以輕易沿
      著山區挖掘後之痕跡發現七里香被挖掘之樹洞，並予以拍
      照存證。本案爭執在甲○○所有之林地、國有農牧用地上
      8 棵七里香是誰盜採？承上所述，被告己○○供述其僅挖
      掘癸○○○土地上之七里香之數目、地點，係不實在，本
      案雖沒有人直接看到被告己○○在甲○○、國有農用牧地
      盜採七里香，但是綜合間接證據亦足以證明被告己○○確
      有使用挖土機竊取上開林木，及使用車輛將林木搬運下山
      明確，何況證人乙○○證稱其載運費用2 天係1 萬7 千元
      （本院卷第201 頁），被告己○○向癸○○○購買七里香
      費用為8 棵2 萬5 千元，庚○○一天工資1,300 元，合計
      2 日2,600 元，戊○○1 日1,300 元（尚未計算怪手費用
      ），合計被告己○○挖掘所購買七里香之現金為「45,900
       」 （尚未計算僱請怪手之費用），依據苗栗縣政府函文
      知悉（本院卷第80頁），本案七里香山價約3,000 元，中
      盤商價格約15,000元，依照丁○○於警察局偵訊時說七里
      香一棵可賣5 萬元（偵卷第36頁），而甲○○係請求一棵
      是13萬元，被告己○○既然於95年5 月13日、14日僱請工
      人、駕駛怪手前往上開土地挖掘七里香，依照中盤商價格
      或丁○○之說辭、甲○○之請求價格予以計算，均有厚利
      可圖，足見其有竊取甲○○、國有農用牧地上七里香之動
      機存在，並趁在癸○○○所有土地上挖掘七里香之便，趁
      機竊取相鄰地之七里香明確。
    (7)綜上，證人庚○○、被告戊○○、被告己○○因本身涉嫌
      竊盜犯罪，其等證詞均有所隱瞞，難以採信：另證人乙○○為載運人員，以日計算工資，對於載運七里香數目雖證
      稱載運8-10棵亦非真實數目，但可以從證人庚○○、被告
      戊○○、被告己○○證詞知道被告己○○挖掘之七里香樹
      不止8 棵。另證人丙○○、丑○○為苗栗縣政府之職員，
      為公務員，其等距離案發當時1 個多月，前往履勘現場，
      依據移植七里香所留下之痕跡找到樹洞，一一拍照，確實
      證明本案七里香之樹洞在便道中間有2棵 （未拍照，依據
      證人丑○○、丁○○、壬○○證詞），便道盡頭左上方2
      棵（此亦為證人庚○○承挖掘便道盡頭左上方2 棵，位在
      癸○○○土地上），國有農牧用地4 棵，甲○○林地4 棵
      ，合計12棵，如再加上被告戊○○證述其有挖掘便道左上
      方稜線挖掘七里香3 棵，合計本案可以明確指述之樹洞有
      15棵，如再斟酌證人庚○○、被告戊○○之工作量，第1
      天已經挖掘8 棵，第2 天庚○○與被告己○○挖掘一天的
      工作量，足證被告己○○挖掘七里香之數目，應超過8 棵
      無誤，因此本案雖無直接證據足以證明被告己○○有盜採
      甲○○所有林地、國有農牧用地各8 棵七里香，但是綜合
      證人丙○○、丑○○、子○○、丁○○、壬○○、戊○○
      、庚○○、乙○○等間接證據，仍足以證明被告己○○犯
      行明確，其所辯顯為臨訟卸責之詞，不足為採。被告己○○上述犯行，洵堪認定。
  二、論罪科刑部分：
    (1)查被告己○○行為後，刑法業於94年2 月2 日修正公布，
      95年7 月1 日起施行，其中與本件有關部分之第2 條、第
      33條第5 款、第56條、第51條第5 款，均業已修正。按「
      行為後法律有變更者，適用行為時之法律，但行為後之法
      律有利於行為人者，適用最有利於行為人之法律」，修正
      後刑法第2 條第1 項定有明文。此條規定係規範行為後法
      律變更所生新舊法比較適用之準據法，本身尚無新舊法比
      較之問題，於新法施行後，應一律適用新法第2 條第1項
      之規定，為「從舊從輕」之比較，先予敘明，再按本次法
      律變更，比較時應就罪刑有關之共犯、未遂犯、想像競合
      犯、牽連犯、連續犯、結合犯，以及累犯加重、自首減輕
      暨其他法定加減原因（如身分加減）與加減例等一切情形
      ，綜其全部罪刑之結果而為比較（最高法院95年5 月23
      日95年度第8 次刑事庭會議決議參照）。茲就本件新舊法
      比較結果敘述如下：
      關於罰金刑，刑法分則編各罪所定罰金刑之貨幣單位原
        為銀元，修正前刑法第33條第5 款規定：「罰金：一元
        （銀元）以上。」，而依罰金罰鍰提高標準條例規定，
        就72年6 月26日前修正之刑法部分條文罰金數額提高二
        至十倍，其後修正者則不提高倍數，並依現行法規所定
        貨幣單位折算新臺幣條例規定，以銀元一元折算新臺幣
        三元。修正後刑法第三十三條第五款規定：「罰金：新
        臺幣一千元以上，以百元計算之。」，刑法第33條第5
        款所定罰金貨幣單位經修正為新臺幣後，刑法分則各罪
        所定罰金刑之貨幣單位亦應配合修正為新臺幣，為使刑
        法分則編各罪所定罰金之最高數額與刑法修正前趨於一
        致，乃增訂刑法施行法第一條之一：「中華民國九十四
        年一月七日刑法修正施行後，刑法分則編所定罰金之貨
        幣單位為新臺幣。94年1 月7 日刑法修正時，刑法分則
        編未修正之條文定有罰金者，自94年1 月7 日刑法修正
        施行後，就其所定數額提高為30倍。但72年6 月26日至
        94年1 月7 日新增或修正之條文，就其所定數額提高為
        3 倍。」。從而，刑法分則編各罪所定罰金刑之最高數
        額，於上開規定修正後並無不同，惟修正後刑法第33條
        第5 款所定罰金刑最低數額，較之修正前提高，自以修
        正前刑法第33條第5 款規定有利於被告己○○。
      關於被告被告己○○累犯之問題，修正前刑法第47條規
        定「受有期徒刑之執行完畢，或受無期徒或有期徒刑一
        部之執行而赦免後，五年以內再犯有期徒刑以上之罪者
        ，為累犯，加重本刑至二分之一」，而修正後之刑法第
        47條第1 項則規定「受徒刑之執行完畢，或一部之執行
        而赦免後，五年以內故意再犯有期徒刑以上之罪者，為
        累犯，加重本刑至二分之一」，本件被告己○○無論依
        據新舊法都成立累犯，比較新舊法之結果，舊法對於被
        告被告己○○並無不利。
      綜此，爰依整體比較之結果，依修正後刑法第2 條第1
        項前段之規定，適用行為時之舊法處斷。
    (2)按森林係指林地及其群生竹、木之總稱；依其所有權之歸
      屬，分為國有林、公有林及私有林，森林法第3 條定有明
      文；又森林法上之森林係兼指國有林，公有林及私有林而
      言，則該法所定之罰則，自非不得適用於危害私有林之行
      為（詳見最高法院44年台上字第986 號判例要旨）。而被
      告己○○前開行竊甲○○地點係屬林業用地，有土地謄本
      在卷足證（偵卷第7 頁），則該處屬森林法所稱之「森林
      」無疑。而其所竊得甲○○所有之4 棵七里香樹，當屬「
      森林主產物」無訛。又查被告己○○僱用不知情之人，竊
      取森林之主產物七里香，並使用拼裝車輛，搬運所竊得之
      贓物，所為係犯森林法第52條第1項4款後段、第6 款之僱
      請他人竊取森林主產物而為搬運贓物使用車輛罪；另其攜
      帶鋸子、圓鍬，堅實而銳利，客觀上足對人之生命、身體
      、安全構成威脅，為具有危險性之兇器，竊取國有農牧用
      地上之七里香，所為係犯刑法第321 條第1 項第3 款攜帶
      兇器竊盜罪（起訴書漏未論及森林法第52條第1 項4 款後
      段、第6 款、刑法第32 1條第1 項第3 款，業經蒞庭檢察
      官於準備程序更正在案，詳見本院卷第60頁、第84頁，附
      此敘明）。又被告己○○竊取甲○○林地上之森林主產物
      所用之鋸子、圓鍬，堅實而銳利，客觀上足對人之生命、
      身體、安全構成威脅，為具有危險性之兇器，雖亦構成於
      森林法50條之竊取森林主產物罪，本應依刑法第321 條第
      1 項第3 款攜帶兇器竊盜罪論處。惟森林法第52條第1 項
      第6款 之規定為同法第50條之特別規定，亦即應優先適用
      森林法第52條第1 項第6 款規定論罪，此部分不再論以森
      林法第50條、刑法第321 條第1 項第3 款之罪。
    (3)再就被告己○○使用足以殺傷生命身體，客觀上具有危險
      性之鉅子、圓鍬同時砍伐林木，挖掘竊取國有農用牧地上
      之4 棵七里香（非森林法所規定之林地）、甲○○所有之
      林業用地之七里香4 棵（森林法所規定之林地），要屬一
      個竊盜行為之數個動作，所為係以一行為分別觸犯刑法第
      321 條第1 項第3 款攜帶兇器竊盜罪，及森林法第52條第
      1 項4 款後段、第6 款之兩罪名，為想像競合犯，應依刑
      法第55條規定，從一重之森林法第52條第1 項4 款後段、
      第6 款罪論處。
    (4)被告己○○之上開竊盜犯行，除親自挖掘七里香為正犯外
      ，亦是利用不知情無犯罪故意之庚○○、戊○○、乙○○
      竊取他人之七里香，為間接正犯。
    (5)查被告前因犯竊盜罪，經法院判處應執行刑有期徒刑6 月
      確定，於92年12月23日執行完畢，有臺灣高等法院被告前
      案紀錄表1 份可稽，其於5 年內之95年5 月13日再故意犯
      本件有期徒刑以上之竊盜罪，為累犯，依修正前刑法第47
      條之規定，應論以累犯，並加重其刑。
    (6)爰審酌被告己○○，不思以正途賺取金錢，竟趁挖掘合法
      購買七里香之管道，趁機起意竊盜緊鄰土地之他人七里香
      ，所使用之方法僱請不知情司機庚○○駕駛挖土機前往開
      開設便道，使被害人甲○○、國有財產局分別受山價每棵
      3,000 元，各有4 棵七里香被竊取之損害，被告迄今猶未
      賠償被害人等或向被害人請求原諒，仍飾詞卸責，犯後態
      度不佳等其犯罪之動機、目的、手段、年齡、智識、犯罪
      所得及所造成之損害等一切情狀，量處如主文所示之刑。
    (7)又被告己○○之犯罪時間係於96年4 月24日以前，在中華
      民國96年罪犯減刑條例規定基準日之前，應依該條例第2
      條第1 項第3 款之規定，就所宣告之刑，均減其刑期2 分
      之1 ，並諭知罰金如易服勞役之折算標準。
    (8)查犯森林法第52條之加重竊取森林主、副產物罪，應併科
      之罰金以贓額2 倍以上、5 倍以下為其額度；所謂「贓額
      」係指其竊取之森林主、副產物之價額（最高法院86年度
      台上字第6566號判決意旨參照），且贓額之計算，係以山
      價為準，並不以交易價格之市價為準（最高法院81年度台
      上字第1758號判決意旨參照）。而前開森林主產物即七里
      香樹4 棵之山價合計12,00 0 元，有苗栗縣政府函文在卷
      可稽，依森林法第52條之規定，應一併諭知被告己○○併
      科2 倍即24,000元之罰金。（按森林法於87年5 月27日修
      正時，相關罰金之條文均已修正為以新臺幣為罰金之單位
      ，雖同法第52條未予明示，仍規定「併科贓額2 倍以上5
      倍以下罰金」，惟同法之罰金條文既已經全部修正為以新
      臺幣為貨幣單位，解釋上第52條之貨幣單位應與其他條文
      相同，故應於贓額新臺幣12,000元之2 至5 倍間併科處罰
      金。）
    (9)又本案被告己○○所使用之鉅子、圓鍬均未查扣，應已滅
      失，為免沒收執行之困難，不宣告沒收。
參、被告戊○○無罪部分
  一、公訴意旨略以：被告戊○○與己○○於95年5 月13日上午
      8 時許起至同年月14日止，利用己○○移植所購買上開七
      里香樹木之機會，趁在癸○○○所有上開地段651 之19號
      土地相鄰之便，在苗栗縣頭屋鄉○○段651 之18號甲○○
      所有林業用地、及同地段第657 號中華民國所有農牧用地
      ，利用所雇用不知情之駕駛怪手庚○○及拼裝車駕駛乙○○（庚○○及乙○○均檢察官另為不起訴處分），除在癸○○○所有土地上挖掘七里香樹外，另由戊○○及庚○○
      駕駛挖土機，擅自在上開甲○○土地上挖掘取七里香樹4
      棵，在上開國有林地農牧用地上挖掘取七里香樹4 棵，得
      手後，由乙○○以併裝車運載至苗栗縣頭份鎮濫坑里某址
      即戊○○之老家種植，並伺機出售。因認被告戊○○涉犯
      刑法第321 條第1 項第3 款、森林法第52條第4 款、第6
      款之罪嫌。
  二、公訴意旨認被告戊○○涉犯上開罪嫌係以：(1)證人癸○○○、辛○○、丙○○、壬○○、丁○○、乙○○之證詞、
      被告己○○之供述。(2)登記簿謄本、地籍圖騰本、現場簡
      圖、苗栗縣政府會勘紀錄、航照圖、檢察署履勘現場筆錄
      、系爭土地現場照片在卷可憑，作為主要之論據。
  三、本件被告戊○○堅決否認有在上址盜採七里香之犯行，辯
      稱：「因被告己○○以每日1,300 元僱其去挖掘七里香，
      其受聘僱，怎會變成被告？」等語。
  四、按犯罪事實應依證據認定之，無證據不得推定其犯罪事實
      ；又不能證明被告犯罪或其行為不罰者，應諭知無罪之判
      決，刑事訴訟法第154 條第2 項第301 條第1 項分別定
      有明文。又認定犯罪事實所憑之證據，無論其為直接或間
      接證據，在訴訟上之證明均須於通常一般之人均不致有所
      懷疑而得確信其為真實之程度，始得據為有罪之認定，倘
      其證明尚未達到此一程度而有合理之懷疑存在，以致無從
      形成對被告不利之確信時，依據罪疑利益歸於被告之法則
      ，即應儘先為有利被告之判斷，不得徒憑主觀上之臆測遽
      行排除有利於被告之可能，最高法院76年臺上字第4986號
      著有判例足參。
  五、經查：
      (1)上開證人癸○○○、辛○○可以證明確實出售8 棵七里
        香給被告己○○；證人丙○○、壬○○、丁○○之證詞
        可證明國有農牧用地、甲○○之地各有4 棵七里香被盜
        取；證人乙○○之證詞可證明其確實有前往上開土地載
        運8-10棵七里香，但均不能直接證明被告戊○○有竊盜
        之犯意及與被告己○○有犯意聯絡。另卷內登記簿謄本
        、地籍圖騰本、現場簡圖、苗栗縣政府會勘紀錄、航照
        圖、檢察署履勘現場筆錄、系爭土地現場照片亦僅能證
        明國有農牧用地、甲○○之地各有4棵 七里香被盜取，
        但無法證明戊○○與被告己○○有意圖為自己或他人不
        法所有之犯意聯絡。
      (2)被告戊○○固承認與庚○○於95年5 月13日在癸○○○
        土地上共挖8 棵七里香，然否認有與被告己○○有竊盜
        犯意聯絡。經查，被告己○○確實有向癸○○○購買8
        棵七里香，此有證人癸○○○於本院審理時證實無誤，
        而被告戊○○以每日1,300 元受僱於被告己○○挖掘七
        里香一情，亦為被告戊○○與己○○於本院審理中證述
        相符。因此，被告戊○○受被告己○○之僱用，至前述
        地號土地挖掘七里香時，參酌一般常情，有可能會認為
        係受僱他人在私人所有之土地挖掘七里香之工作，其前
        去挖掘七里香是合法的，所以其辯稱係受僱挖掘七里香
        ，是有可能的，因此單憑被告戊○○與被告己○○前往
        挖掘七里香，並提供祠堂前土地供堆放七里香等情即認
        為被告戊○○有竊取七里香之行為，本院認為就證據上
        而言，尚難認為其與被告己○○有共同盜採七里香之犯
        意聯絡與行為分擔。
      (3)檢察官雖以被告己○○、戊○○共同前往盜採上述七里
        香，具有犯意聯絡與行為分擔。但因被告戊○○僅前往
        挖掘1 天，挖掘之地點依據被告戊○○之供述係在開設
        便道稜線上3 棵，經查，依戊○○供述之挖掘地點係位
        在癸○○○之土地上。再據其於警察局調查時自述第1
        天與他人合計挖掘8 棵，第2 天由庚○○前往挖掘，並
        由其請乙○○將挖掘七里香載運到被告戊○○祠堂擺放
        ，而本件被告己○○係否認犯行，證人庚○○、乙○○
        均經檢察官不起訴處分在案，則在被告己○○僅供述其
        告知戊○○要僱請其挖掘七里香，而依據證人癸○○○
        之證述，被告己○○亦確實有購買七里香之事實，因此
        被告戊○○僅在癸○○○土地上挖掘七里香等情，其是
        否確實知悉被告己○○有僱請其盜採甲○○所有林地上
        及國有農牧用地上之七里香之行為，令人存疑。且被告
        戊○○會前往挖掘七里香，係以一日1,300 元受僱於被
        告己○○而前往工作，挖掘七里香之時間又係白天，必
        須駕駛怪手開設便道，吊掛七里香樹木，與一般人在受
        僱挖掘七里香之情形無異，且在挖掘期間曾經環保人員
        查詢，所有權人癸○○○亦有前往說明買賣七里香之事
        實，而其等挖掘七里香之環境亦無任何特殊之狀況，如
        何在被告戊○○之受僱工作僅有1 天，又與一般受僱工
        作情況無異之情形下，認為被告戊○○有前往盜挖甲○○所有林地上及國有農牧用地上七里香之犯意？此外被
        告己○○亦從未供述其有明確告訴被告戊○○要盜採他
        人七里香一情，因此在本案並無證據足以證明被告戊○○明確知道被告己○○是要趁挖掘向癸○○○合法購買
        之七里香之便，趁機挖掘緊鄰癸○○○土地之甲○○、
        國有農牧用地上之七里香，而有與被告己○○共謀盜挖
        七里香分贓之情形，被告戊○○如果知悉被告己○○要
        其前往盜採七里香，被告戊○○有無必要冒險與被告己○○共謀在白天，大方使用怪手開設便道，另請乙○○
        駕駛拼裝車前往上開土地載運七里香，而輕易為人發現
        ？亦足令人質疑。因此，被告戊○○所為，有可能因盜
        採之七里香之利潤豐厚，而與被告己○○共謀盜採七里
        香；也有可能是在不知情下受僱於被告己○○，或根本
        是遭到被告己○○之欺騙而受僱前往挖掘七里香，為受
        害者，在有上開多種可能性之情形下，被告己○○復否
        認上開犯罪事實，本院在犯罪事實之判斷，如無明確之
        證據足以證明被告戊○○與被告己○○有事前共謀，事
        後分擔竊盜七里香之行為時，基於罪疑唯輕之原則，應
        認為被告戊○○係以每日新工資1,300 元受僱於被告己○○，前往挖掘七里香，被告戊○○係認為其行為係合
        法之受僱，才會前往挖掘七里香，並應允提供土地供被
        告己○○堆放七里香。
      (4)綜上，檢察官之舉證，均不足以證明被告戊○○有與被
        告己○○基於意圖不法所有犯意之聯絡，涉犯上開刑法
        第321 條第1 項第3 款攜帶兇器竊盜罪及違反森林法第
        52條第1 項第4 款後段、第6 款之罪。此外，復查無其
        他積極證據足資證明被告戊○○有何公訴人所指之犯行
        ，揆諸前揭判例及說明之意旨，及本諸「罪疑唯輕」之
        法則，自應為被告戊○○無罪之諭知。
肆、應適用之法條：
    (1)刑事訴訟法第299 條第1 項前段、第301 條第1項。
    (2)森林法第52條第1 項第4 款後段、第6 款。
    (3)刑法第11條前段、第321 條第1 項第3 款、第55條、修正
      前刑法第47條、第42條第3 項前段。
    (4)中華民國96年罪犯減刑條例第2 條第1 項第3 款、第7條
      、第9 條。
本案經檢察官林映姿到庭執行職務。
中    華    民    國    97    年    6     月    6    日
                  刑事第三庭  法  官  張珈禎
以上正本證明與原本無異。
如不服本判決，應於判決送達後10日內向本院提出上訴狀（應抄
附繕本），其未敘述上訴理由者，應於上訴期間屆滿後20日內補
提理由書狀於本院，上訴於臺灣高等法院臺中分院。告訴人或被
害人如對於本判決不服者，應具備理由請求檢察官上訴，其上訴
期間之計算係以檢察官收受判決正本之日期為準。
                                  書記官  黃雅琦
中    華    民    國    97    年    6     月    6     日
附錄論罪科刑法條
第 52 條    （加重竊取森林主、副產物罪）
            竊取森林主、副產物而有左列情形之一者，處六月
            以上五年以下有期徒刑，併科贓額二倍以上五倍以
            下罰金：
            一、於保安林犯之者。
            二、依機關之委託或其他契約，有保護森林義務之
                人犯之者。
            三、於行使林產採取權時犯之者。
            四、結夥二人以上或僱使他人犯之者。
            五、以贓物為原料，製造木炭、松節油、其他物品
                或培植菇類者。
            六、為搬運贓物，使用牲口、船舶、車輛，或有搬
                運造材之設備者。
            七、掘採、毀壞、燒燬或隱蔽根株，以圖罪跡之湮
                滅者。
            八、以贓物燃料，使用於礦物之採取，精製石灰、
                磚瓦或其他物品之製造者。
            前項未遂犯罰之。
            第一項第五款所製物品，以贓物論，沒收之。


司法院資訊處製作；財團法人民間司法改革基金會備份。
